臺灣板橋地方法院交通事件裁定　　　　95年度交聲字第1907號
原處分機關　交通部公路總局臺北區監理所
異　議　人　甲○○
上列異議人因違反道路交通管理處罰條例事件，對於交通部公路
總局臺北區監理所中華民國９５年１１月２７日所為之處分〔原
處分案號：北監自裁字裁４０－Ｚ00000000號〕，聲明
異議。本院裁定如下：
    主  文
原處分撤銷。
甲○○汽車駕駛人，汽車行駛於高速公路，不遵使用限制、禁止
、行車管制及管理事項之管制規則而有行車速度超過規定之最高
速限之行為，處罰鍰新臺幣肆仟伍佰元，並記違規點數壹點。
    理  由
壹、本件原處分機關係以異議人駕駛牌照號碼７Ｕ－５８１３號
　　自用一般小客車，於民國〔下同〕９２年３月２８日１４時
　  ４７分許，在國道一號公路北向２７３公里處，有「在高速
    公路超速行駛」之舉發違規事實，乃依道路交通管理處罰條
　　例第３３條第１項裁決「罰鍰新臺幣肆仟伍佰元，並依第６
　  ３條第１項記違規點壹點。罰鍰限９５年１２月２７日前繳
    納」、「上開罰鍰逾９５年１２月２７日仍不繳納者，依法
    移送強制執行」；異議人於本院訊問時，並未到庭陳述，據
    其於聲明異議狀敘意旨，係指摘〔一〕原舉發單位回復不完
    整。〔二〕請舉發單位提出「Ａ、測速儀器之編號。Ｂ、測
    器定期校驗之計劃週期表。Ｃ、儀器使用者是否訓練合格之
    合理操作人員。Ｄ、儀器之誤差補正值，在當時之環境因素
    下，是否有輔助數據參考。」等由，聲明異議。
貳、按「行為後法律或自治條例有變更者，適用行政機關最初裁
    處時之法律或自治條例。但裁處前之法律或自治條例有利於
    受處罰者，適用最有利於受處罰者之規定。」行政罰法第５
    條定有明文，亦即於行為人行為後，行政罰之法律或自治條
    例有變更者，係採從新從輕原則。又道路交通管理處罰條例
    所定罰鍰、記點、吊銷牌照等，係屬行政罰法中所稱行政罰
    之性質，此參行政罰法第１條、第２條規定可明，自有從新
    從輕原則之適用。道路交通管理處罰條例業於９４年１２月
    ２８日，經總統以華總一義字第０９４００２１２５８１號
    令修正公布第３、５、７－２、８～１０、１２～１６、１
    ８、２０～２６、２９、２９－２、２９－３、３０、３１
    、３２、３３、３５～３８、４０、４２～５０、５３～５
    ５、５７～６３、６５～６７、６９、７１～７４、７６、
    ７８、８０、８２、８３～８５－１、８５－３、９０－２
    、９２條條文；增訂第３１－２、３２－１、６７－１、９
    ０－３條條文；刪除第２８條條文；施行日期，由行政院以
    命令定之。９５年６月２３日行政院以院臺交字第０９５０
    ０８７６８５號令發布第３、５、７－２、８～１０、１２
    ～１６、１８、２０～２６、２９、２９－３、３０、３２
    、３３、３５～３８、４０、４３～５０、５３～５５、５
    ７～６３、６５～６７－１、６９、７１、７２、７４、７
    ６、７８、８０、８５、８５－１、８５－３、９０－２、
    ９０－３、９２條，及刪除第２８條，定自９５年７月１日
    施行；第２９－２、３１、３１－２、３２－１、４２、７
    ３、８２、８３、８４條，定自９６年１月１日施行。其中
    〔一〕修正前同條例第３３條第１項「汽車行駛於高速公路
    或設站管制之道路，而不遵管制之規定者，處汽車駕駛人新
    臺幣三千元以上六千元以下罰鍰。」，修正為「汽車行駛於
    高速公路、快速公路或設站管制之道路，不遵使用限制、禁
    止、行車管制及管理事項之管制規則而有下列行為者，處汽
    車駕駛人新臺幣三千元以上六千元以下罰鍰：一、行車速度
    超過規定之最高速限或低於規定之最低速限。」；就「在高
    速公路超速行駛」之舉發違規事實斟之，裁處前之法律或自
    治條例非有利於受處罰者。〔二〕汽車駕駛人有同條例第３
    ３條第１項情形者，記違規點數一點，修正前、後規定相同
    ，裁處前之法律或自治條例非有利於受處罰者。
參、查本案勤員警取締超速違規係採定點、單向測速，當雷射槍
    測速器十字線瞄準來車車頭時，車輛行駛超速雷射槍測速器
    即予鎖定並顯示與施測者之距離；雷射槍測速器係利用紅外
    線單點測速，不受其他車輛干擾，執難員警再配合目視察看
    車道中車輛動態，確定安全無虞才予攔查；執勤員警以手提
    式雷射槍測速器點選測獲異議人所駕車輛〔測距２７４．１
    公尺〕行速達１１７公里〔限速１００公里〕超速１７公里
    ；上揭雷射槍測速器目前適用國際檢驗規定〔國外需經檢驗
    合格始得出廠〕，且該檢驗合格文件，業經本國法院公證在
    案；員警使用前均做校正檢驗程序，其使用次數並不影響準
    確性，凡此，有內政部警政署國道公路警察局第四警察隊９
    ２年５月６日公警國四交訴第０９２０００１９１６號函、
    ９２年７月１６日公警國四交訴字第０９２０００３３０７
    號函足稽，異議人並未於本訊問時到庭，復未再舉出其它有
    利於己之證據方法供調查審酌，爰據上揭事證，認定本件雷
    射槍測速器業經檢驗合格，員警使用前已做校正檢驗程序，
    其使用次數並不影響準確性；異議人既經執勤員警以手提式
    雷射槍測速器點選測獲異議人所駕車輛〔測距２７４．１公
    尺〕行速達１１７公里〔限速１００公里〕，自有超速１７
    公里之違規事實，其執上情聲明異議，非有理由。
肆、原處分機關據前開違規事實裁決處分異議人如前，固非無見
    。惟按道路交通管理處罰條例第６５條立法意旨，係指原處
    分於「確定」後始有執行力。乃原處分機關裁決如前，竟逕
    自裁決受處分人「罰鍰限９５年１２月２７日前繳納」、「
    上開罰鍰逾９５年１２月２７日仍不繳納者，依法移送強制
    執行」，以上列處分礙及憲法保障之受處分人依法爭訟之權
    ，核非適法。異議人確有本件舉發違規事實，業見前述，異
    議人執前情聲明異議，非有理由，惟原處分既有可議，自應
    由本院將原處分撤銷，另為適法之處分，如主文。
據上論結，應依道路交通案件處理辦法第２０條前段，道路交通
管理處罰條例第３３條第１項第１款、第６３條第１項第１款，
裁決如主文。
中　　華　　民　　國　　96　　年　　7 　　月　　23　　日
                  交通法庭    法　官    陳福來
以上正本證明與原本無異。
如不服本裁定應於送達後5日內向本院提出抗告狀。
                              書記官    林兆嘉
中　　華　　民　　國　　96　　年　　7 　　月　　24　　日
